【裁判字號】    99,審訴,163
【裁判日期】    990324
【裁判案由】    清償借款
【裁判全文】
臺灣臺北地方法院民事判決             99年度審訴字第163號
原      告    臺灣中小企業銀行股份有限公司
法定代理人    丁○○
訴訟代理人    乙○○
被      告    摩德設計股份有限公司
兼法定代理人  甲○○
被      告    丙○
上列當事人間清償借款事件，本院於中華民國99年3月17日言詞
辯論終結，判決如下：
    主  文
被告應連帶給付原告新臺幣壹佰肆拾貳萬貳仟伍佰玖拾陸元，及
自民國九十八年九月二十日起至清償日止，按年息百分之三點二
一計算之利息，暨自民國九十八年十月二十一日起至清償日止，
其逾期在六個月以內者，按上開利率百分之十，逾期超過六個月
者，按上開利率百分之二十計算之違約金。
訴訟費用新臺幣壹萬伍仟壹佰伍拾柒元由被告連帶負擔。
    事實及理由
一、原告主張：被告摩德設計股份有限公司（原名磨得設計股份
    有限公司，下稱摩德公司）於民國96年9月14日邀同其餘被
    告為連帶保證人，向伊借款新臺幣（下同）200萬元，借款
    期間自96年9月20日起至101年9月20日止，並約定利息按伊
    當時之基準利率加年率1.975％計付，嗣後伊銀行二年期定
    期儲蓄機動利率調整時，自調整日起，改按調整後之年利率
    計算，現調整為3.21％計付，及如未按期償還本金或利息時
    ，逾期在6個月以內者，按上開利率10％；逾期超過6個月者
    ，按上開利率20％計算之違約金。詎料，摩德公司僅繳納本
    金至98年3月20日止，尚餘如主文第1項所示之本金、利息及
    違約金尚未清償，而其餘被告為連帶保證人，自應負連帶清
    償責任，為此依消費借貸及連帶保證法律關係請求被告連帶
    清償，並聲明：如主文所示。另提出借據、授信約定書、電
    腦繳款明細及利率表（以上皆影本）等件為證。
二、被告則以：摩德公司為拓展國際市場及因應國內大單亟需營
    運資金，於96年5月向信保基金直保部提出企業貸款之申請
    ，並獲准800萬元之八成即640萬元之貸款額度，並由原告負
    責放款。因放款案審核期間之徵信期間較長，且摩德公司無
    法提出不動產擔保，最後僅貸予200萬元，也因資金未如原
    計畫到位，無法實現原需求之營運額度，致對後續經營產生
    負面影響。系爭貸款原協議每月償還38,000元，分五年清償
    且有一年寬限期，詎料，97年9月間國際金融海嘯爆發，摩
    德公司之營業額突然嚴重衰退萎縮，被告於98年5月26日經
    原告通知同意變更授信條件。然因被告甲○○之身份證件疑
    遭人冒用，致使被告無法立即備妥借款及連帶保證人之財產
    所得資料，而甲○○並於98年12月20日被解除警示帳戶，然
    原告卻以被告資料不齊、身分不清為由，延後辦理展延事項
    ，提起本件訴訟，原告所為顯然違反誠信且打擊有心經營之
    合法中小企業而有權利濫用之情事，被告確實有還款意願等
    語，資為抗辯。並聲明：原告之訴駁回。
三、得心證之理由
（一）按當事人對於他造主張之事實，於言詞辯論時不爭執者，
      視同自認。但因他項陳述可認為爭執者，不在此限。當事
      人對於他造主張之事實，已於相當時期受合法之通知，而
      於言詞辯論期日不到場，亦未提出準備書狀爭執者，準用
      第1項之規定。但不到場之當事人係依公示送達通知者，
      不在此限。民事訴訟法第280條第1、3項分別有明定。本
      件原告主張：摩德公司向伊借款，然未依約繳款，而使全
      部債務視為到期，尚餘如主文第1項所示之本金、利息及
      違約金尚未清償之事實，已據其提出如上開所載之證物為
      憑，核屬相符。被告摩德公司對於有向被告借款、被告甲
      ○○、丙○對於擔任連帶保證人及積欠如原告聲明所示之
      款項一事均未爭執，堪信此部分事實為真。被告既已前揭
      情詞置辯，故本件之主要爭點厥為：原告提起本件訴訟是
      否有違反誠信原則及權利濫用之情事。經查：
    1.依據兩造所簽立之借據約定關於借款還本付息之方式為「
      自實際撥款日起，依年金法，按月攤還本息。」。另授信
      約定書第15條第1項約定任何一宗債務不依約清償本金時
      ，被告對原告所負之一切債務，無須由被告事先通知或催
      告，得隨時收回部分借款或減少對被告之授信額度或縮短
      借款期限，或視為部分或全部到期。故本件被告既有未按
      期繳還本息之情事，依約本件債務已視為全部到期，原告
      訴請被告清償積欠之款項，於法有據。
    2.又被告雖嗣後向原告申請變更還款條件，經原告同意給予
      寬限期98年3月20日至99年3月20日繳利息，其後至原到期
      日不變，按月償還本息，利率依原條件，此有原告寄送予
      被告之電子郵件影本在卷可稽，然因被告遲未提供借款人
      、連帶保證人財產及所得相關資料，致使兩造間無法確認
      並簽署變更契約。原告並向被告表示其申請授信條件變更
      ，雖經審核完成但信保基金不同意連帶保證人之不動產暫
      緩設定抵押權，自應認兩造間關於變更清償條件及緩期清
      償部分未達成合致，被告自仍應依據原借貸條件返還原積
      欠款項。
    3.綜上，本件原告因信保基因不同意被告未能提供擔保，故
      未同意被告提出之緩期清償請求。被告既未依約清償，原
      告本得請求被告清償全數款項，亦無再同意被告緩期清償
      之義務，故原告提起本件訴訟並無違反誠信原則或權利濫
      用之情事，應認被告所辯為不足採。
（二）復按，消費借貸之借用人應於約定期限內，返還與借用物
      種類品質、數量相同之物，民法第478條前段定有明文；
      又所謂連帶保證，係指保證人與主債務人就債務之履行，
      對於債權人各負全部給付之責任者而言，是連帶保證債務
      之債權人得同時或先後向保證人為全部給付之請求（最高
      法院45年台上字第1426號判例、77年台上字第1772號判決
      參照）。再按遲延之債務，以支付金錢為標的者，債權人
      得請求依法定利率計算之遲延利息。但約定利率較高者，
      仍從其約定利率；當事人得約定債務人於債務不履行時，
      應支付違約金，民法第233條第1項、第250條第1項分別定
      有明文。摩德公司向原告借款未依約清償，經全部視為到
      期，尚積欠如主文第1項所示之本金、利息及違約金迄未
      清償，而其餘被告為連帶保證人，已如上述，揆上開說明
      及規定，被告3人自應連帶負清償責任。
（三）綜上，原告依消費借貸及連帶保證法律關係請求被告連帶
      給付如主文第1項所示之本金、利息及違約金為有理由，
      應予准許。
四、本件訴訟費用，確定如主文第2項所示之金額。
五、訴訟費用負擔之依據：民事訴訟法第85條第2項。
中    華    民    國    99    年    3     月    24    日
                  民事第六庭    法  官  黃柄縉
以上正本係照原本作成
如對本判決上訴，須於判決送達後20日內向本院提出上訴狀
中    華    民    國    99    年    3     月    24    日
                                書記官  洪仕萱

司法院資訊處製作；財團法人民間司法改革基金會備份。
